臺灣屏東地方法院刑事判決
111年度醫簡上字第1號
上  訴  人  臺灣屏東地方檢察署檢察官
被      告  蔡睿穎


上列上訴人因被告違反醫師法案件，不服本院中華民國110年12
月17日110年度醫簡字第2號所為之第一審刑事簡易判決（起訴案
號：臺灣屏東地方檢察署110年度偵字第3875號、第5008號），
提起上訴，本院管轄之第二審合議庭判決如下：
    主  文
原判決關於甲○○部分撤銷。
甲○○共同犯醫師法第二十八條前段之非法執行醫療業務罪，處有
期徒刑陸月，如易科罰金，以新臺幣壹仟元折算壹日。緩刑貳年
，並應於本判決確定之日起壹年內接受法治教育課程貳場次，緩
刑期間付保護管束。
    事  實
一、蔡永泰（業經原審判處罪刑確定）、甲○○係父子，2人均未
    具牙醫師資格，依法不得執行牙醫相關診療業務。甲○○自民
    國109年某日起至110年4月7日遭警查獲為止，與蔡永泰共同
    基於非法執行醫療業務之犯意聯絡，在其等位於屏東縣○○鄉
    ○○路0段000號之住處開設「金明齒模」，為前來求診之不特
    定病患從事安裝假牙、拔牙等醫療行為，而擅自執行醫療業
    務。嗣警於110年4月7日持本院核發之搜索票前往「金明齒
    模」執行搜索後，扣得如附表所示之物，而悉上情。
二、案經屏東縣政府警察局移送臺灣屏東地方檢察署檢察官偵查
    起訴。 
    理  由
壹、程序方面
　　本判決所引下列供述證據，被告甲○○（下稱被告）於本院審
    理時，表示同意作為證據（見本院醫簡上卷第46頁），且檢
    察官、被告於言詞辯論終結前，均未聲明異議，本院審酌相
    關言詞陳述或書面陳述作成時之情況，並無違法不當之情形
    或證明力明顯過低之瑕疵，依刑事訴訟法第159條之5規定，
    認均有證據能力。至其餘資以認定本案犯罪事實之非供述證
    據，經查無違反法定程序取得之情形，依刑事訴訟法第158
    條之4反面解釋，亦均具有證據能力。
貳、實體方面
一、上開事實，業據被告於原審準備程序、本院審理中均坦承不
    諱，核與證人即同案被告蔡永泰（下稱蔡永泰）於警詢、偵
    訊及原審準備程序之證述，證人莊中村、黃士戫於警詢之證
    述，證人陳重吉、劉俊鴻、黃靖惠於警詢及偵查時之證述均
    大致相符，並有屏東縣政府衛生局109年9月28日屏衛醫字第
    10933396600號函、檢舉書、衛生福利部醫事管理系統查詢
    結果、屏東縣政府衛生局現場稽查紀錄表、現場稽查照片、
    屏東縣政府衛生局109年11月16日屏衛醫字第10933960700號
    函、Google地圖查詢結果街景翻拍照片、現場照片、車輛詳
    細資料報表、員警職務報告、訪談譯文表、指認犯罪嫌疑人
    紀錄表、牙科客戶資料表、本院110年度聲搜字第239號搜索
    票、屏東縣政府警察局搜索扣押筆錄、扣押物品目錄表、贓
    （證）物責付保管單、蒐證與扣案物照片、通訊軟體Line對
    話紀錄翻拍照片、日曆翻拍照片、相片影像資料查詢結果、
    病歷所載金額表格等件存卷可考，另有如附表所示之物扣案
    可佐，是被告前揭任意性自白顯與客觀事實相符，應堪採信
    。本案事證已臻明確，被告犯行堪以認定，應予依法論科。
二、論罪
(一)被告不具牙醫師資格而執行牙醫師應親自執行之醫療行為，
    自係違反醫師法第28條規定之犯罪行為。是核被告所為，係
    犯醫師法第28條前段之非法執行醫療業務罪。又醫師法第28
    條所謂之「醫療業務」，係指以延續之意思反覆實行醫療行
    為之社會活動，當然包含多數之行為，是該條所謂之執行醫
    療業務，立法本旨即包含反覆、延續執行醫療行為之意，故
    縱多次為眾病患為醫療行為，雖於各次醫療行為完成時，即
    已構成犯罪，然於刑法評價上，則以論處單純一罪之集合犯
    為已足（最高法院100年度台上字第5169號判決意旨參照）
    ，是被告前揭犯行依一般社會通念，客觀上足認符合一個反
    覆之延續性行為，應論以一罪。
(二)被告、蔡永泰2人就109年某日起至110年4月7日遭警查獲止
    之非法執行醫療業務行為，有犯意聯絡與行為分擔，應論以
    共同正犯，公訴意旨漏未論及，容有未洽，應予補充。
三、上訴論斷
(一)原審認被告所犯罪證明確，予以論罪科刑，固非無見。惟查
    ，醫師法第28條前段之非法執行醫療業務罪，其法定刑為6
    個月以上5年以下之有期徒刑，得併科新臺幣（下同）30萬
    元以上150萬元以下罰金，原審並未說明有何減輕其刑之事
    由，僅量處被告有期徒刑4月，顯然低於法定刑範圍，自有
    判決適用法則不當之違法。檢察官提起上訴，主張原審此部
    分判決有上開違背法令情事，為有理由，原審此部分判決即
    屬無可維持，應由本院予以撤銷改判。 
(二)爰審酌醫療行為涉及高度之專業性及危險性，直接影響病人
    之身體健康或生命，被告未具牙醫師資格，竟為上開醫療行
    為，所為實屬不該；惟考量被告犯後始終坦承犯行之態度，
    參以被告前無因犯罪遭判處罪刑紀錄之素行，有臺灣高等法
    院被告前案紀錄表在卷可憑；兼衡其犯罪之動機、目的、手
    段、智識程度、於原審準備程序與本院審理中自陳之生活狀
    況（見本院醫簡卷第58頁；本院醫簡上卷第54頁）等一切情
    狀，量處如主文第2項所示之刑，並諭知易科罰金之折算標
    準。
(三)被告未曾因故意犯罪受有期徒刑以上刑之宣告，有臺灣高等
    法院被告前案紀錄表在卷可參，此次因一時失慮，致罹刑典
    ，事後坦認犯行，足徵其深具悔意，且被告尚盡心力於公益
    ，此有其提出之財團法人台灣血液基金會捐血紀錄證明單、
    屏東縣萬丹鄉萬全社區治安守望相助隊登記表、同隊任務編
    組名冊、同隊勤務表、同隊值勤照片等件在卷足稽（見本院
    醫簡卷第79至91頁），可認其素行尚佳，信經此刑之宣告後
    ，應知警惕而無再犯之虞，本院認就被告上開所宣告之刑，
    應以暫不執行為適當，爰依刑法第74條第1項第1款規定，宣
    告緩刑2年，以勵自新。惟為確保被告記取教訓並建立尊重
    法治之正確觀念，認有課予一定負擔之必要，併依刑法第74
    條第2項第8款規定，諭知被告應於本判決確定之日起1年內
    接受法治教育課程2場次，另依刑法第93條第1項第2款規定
    ，宣告被告在緩刑期間付保護管束，以期收矯正及社會防衛
    之效。倘被告未遵循本院所諭知如主文第2項所示之緩刑期
    間之負擔，而情節重大者，檢察官得依刑事訴訟法第476條
    、刑法第75條之1第1項第4款規定，聲請撤銷前開緩刑之宣
    告，附此指明。
(四)沒收
    扣案如附表所示之物，均為蔡永泰所有供本案犯行所用之物
    ，及被告、蔡永泰所收取之診療費合計共705萬4,350元，均
    由蔡永泰所收取等情，業據被告、蔡永泰分別供述在卷（見
    警卷第10至11頁、第22頁），是依現有卷證，無從認定本案
    扣案物為被告所有，或被告有分得上開犯罪所得，自均無從
    於被告本案罪刑項下宣告沒收。
四、至蔡永泰違反醫師法部分，經原審判處罪刑後未據上訴而確
    定，爰不另論列，併予敘明。　　　　　　
據上論斷，應依刑事訴訟法第455條之1第1項、第3項、第369條
第1項前段、第364條、第299條第1項前段，醫師法第28條前段，
刑法第11條前段、第28條、第41條第1項前段、第74條第1項第1 
款、第2項第8款、第93條第1項第2款，判決如主文。
本案經檢察官翁逸玲提起公訴，檢察官楊婉莉提起上訴，檢察官
王雪鴻到庭執行職務。
中　　華　　民　　國　　111 　年　　5 　　月　　31　　日
                  刑事第三庭    審判長法  官　鍾佩真  
　　　　　　　　　                    法  官　張瑞德
　　　　　　　　　                    法  官　黃虹蓁
以上正本證明與原本無異。
本判決不得上訴。　　　　　　　　
中　　華　　民　　國　　111 　年　　5 　　月　　31　　日
　　　　　　　　　                    書記官　林靜慧
附表：
編號      物品名稱及數量 數量  1 成形塑膠假牙 9盒  2 LED Curing Light治療燈 1組  3 5ml空針及針頭 2盒  4 器械 1批  5 局部麻醉劑 1包  6 醫療器材 1包  7 牙科器材 1包  8 止痛藥 4瓶  9 抗生素 2瓶  10 胃藥 2瓶  11 牙科客戶資料表 1批  12 診療台及周邊設備 1組  13 消毒箱 1個  14 病患姓名及聯絡電話登記紙 1張 
附錄論罪科刑法條：
醫師法第28條
未取得合法醫師資格，執行醫療業務者，處6個月以上5年以下有
期徒刑，得併科新臺幣30萬元以上150萬元以下罰金。
但合於下列情形之一者，不罰：
一、在中央主管機關認可之醫療機構，於醫師指導下實習之醫學
    院、校學生或畢業生。
二、在醫療機構於醫師指示下之護理人員、助產人員或其他醫事
    人員。
三、合於第11條第1項但書規定。
四、臨時施行急救。